臺灣桃園地方法院中壢簡易庭民事裁定  
111年度壢司簡調字第1470號
聲  請  人  中國信託商業銀行股份有限公司


法定代理人  利明献  


上列聲請人與相對人范玉美等二十四人間代位請求分割共有物事
件，聲請人聲請調解，本院裁定如下
    主  文
聲請駁回。
聲請程序費用由聲請人負擔。
    理  由
一、按依法律關係之性質，當事人之狀況或其他情事可認為不能
    調解或顯無調解必要或調解顯無成立之望者，法院得逕以裁
    定駁回調解之聲請，此觀民事訴訟法第406 條第1 項第1 款
    規定自明。次按調解經當事人合意而成立；調解成立者，與
    訴訟上和解有同一之效力，同法第416 條第1 項亦著有明文
    。而訴訟上和解，除與確定判決有同一效力外，亦兼有私法
    上和解之性質；又和解有使當事人所拋棄之權利消滅及使當
    事人取得和解契約所訂明權利之效力（民法第737 條規定參
    照）。再按債務人怠於行使其權利時，債權人因保全債權，
    得以自己名義行使其權利，為民法第242 條前段所明定。此
    項代位權行使之範圍，就同法第243 條但書規定旨趣推之，
    並不以保存行為為限，凡以權利之保存或實行為目的之一切
    審判上或審判外之行為，諸如假扣押、假處分、聲請強制執
    行、實行擔保權、催告、提起訴訟等，債權人皆得代位行使
    ，最高法院69年台抗字第240 號判例可資參照。換言之，調
    解在實質上係屬雙方當事人以終止爭執為目的而互相讓步所
    為之合意，而調解之雙方當事人將因其互相讓步而所拋棄之
    權利消滅，自非屬權利之保存或實行行為，故債權人自不得
    代位為之。
二、本件聲請意旨略以：相對人范玉美積欠聲請人款項及利息，
    屆期未清償，聲請人前已取得執行名義，並積極進行催討未
    果。惟相對人范玉美於111年間取得被繼承人所遺桃園市○○
    區○○段○○○段00000地號土地（下稱系爭土地），因尚未辦理
    分割登記，該不動產仍為公同共有狀態，致聲請人無法聲請
    強制執行，顯妨礙聲請人對其財產之執行。爰依法代位請求
    分割共有物，如相對人同意，可由聲請人代位辦理，為此聲
    請調解等語。
三、經查，本件聲請人主張代位行使范玉美之請求權利，聲明相
    對人應就系爭土地為分割登記，然分割方法多樣，究何種方
    法分割最符合當事人真意且合法，尚須共有人自主決定，聲
    請人無從於調解程序中，代位行使范玉美之權利，而與其餘
    相對人就系爭土地之分割達成互相讓步之合意，進而拋棄范
    玉美之權利，故聲請人上開之聲明，依法不能為調解。準此
    ，揆諸首揭規定與說明，本件聲請人之聲請不能准許，應予
    駁回，爰依法裁定如主文。
四、如不服本裁定，應於裁定送達後10日內，以書狀向本院司法
    事務官提出異議。
中　　華　　民　　國　　111 　年　　12　　月　　12　　日
                中壢簡易庭司法事務官